ACORDAO-COMPLETO-2404844

ACÓRDÃO 7081/2020 ATA 21/2020 - PRIMEIRA CÂMARA

VISTOS, relatados e discutidos estes autos de tomada de contas especial instaurada pelo Instituto Nacional do Seguro Social em desfavor de Hamilton Bernardes, ex-servidor da autarquia, em razão de irregularidades detectadas na concessão de benefícios previdenciários;
ACORDAM os Ministros do Tribunal de Contas da União, reunidos em sessão da Primeira Câmara, ante as razões expostas pelo Relator, em:
9.1. considerar revel Hamilton Bernardes, para todos os efeitos, dando-se prosseguimento ao processo, nos termos do art. 12, § 3º, da Lei 8.443/1992;
9.2. com fundamento nos arts. 1º, inciso I, 16, inciso III, alíneas "b" e "c", e 19, da Lei 8.443/1992, julgar irregulares as contas de Hamilton Bernardes, condenando-o ao pagamento do débito discriminado a seguir, atualizado monetariamente e acrescido dos juros de mora devidos, calculado desde a data de ocorrência indicada até sua efetiva quitação, na forma da legislação vigente, fixando o prazo de 15 (quinze) dias, a contar do recebimento da notificação, para que seja comprovado, perante este Tribunal, o recolhimento da quantia os cofres do Instituto Nacional do Seguro Social, nos termos do art. 23, inciso III, alínea "a", da referida Lei, c/c o art. 214, inciso III, alínea "a", do Regimento Interno do TCU:
	Data de ocorrência
	Valor histórico (R$) 

	7/4/2009
	862,50

	4/5/2009
	1.232,15

	1/6/2009
	1.232,15

	8/7/2009
	1.232,15

	10/8/2009
	1.232,15

	8/9/2009
	1.232,15

	8/9/2009
	513,39

	6/10/2009
	1.232,15

	6/11/2009
	1.232,15

	7/12/2009
	1.232,15

	7/12/2009
	513,40

	6/1/2010
	1.232,15

	1/2/2010
	1.303,73

	1/3/2010
	1.303,73

	1/4/2010
	1.303,73

	6/5/2010
	1.303,73

	8/6/2010
	1.303,73

	6/7/2010
	1.303,73

	3/8/2010
	1.322,09

	3/8/2010
	110,16

	2/9/2010
	1.322,09

	2/9/2010
	661,04

	6/10/2010
	1.322,09

	8/11/2010
	1.322,09

	7/12/2010
	1.322,09

	7/12/2010
	661,05

	6/1/2011
	1.322,09

	7/2/2011
	1.406,83

	10/3/2011
	1.406,83

	8/4/2011
	1.406,83

	5/5/2011
	1.406,83

	1/6/2011
	1.406,83

	1/7/2011
	1.406,83

	1/8/2011
	1.406,83

	1/9/2011
	1.407,62

	1/9/2011
	703,81

	1/9/2011
	5,53

	3/10/2011
	1.407,62

	1/11/2011
	1.407,62

	1/12/2011
	1.407,62

	1/12/2011
	703,81

	2/1/2012
	1.407,62

	1/2/2012
	1.493,20

	1/3/2012
	1.493,20

	7/4/2009
	851,73

	8/5/2009
	881,10

	8/6/2009
	881,10

	7/7/2009
	881,10

	10/8/2009
	881,10

	8/9/2009
	881,10

	8/9/2009
	367,12

	14/10/2009
	881,10

	9/11/2009
	881,10

	8/12/2009
	881,10

	8/12/2009
	367,12

	8/1/2010
	881,10

	9/2/2010
	932,29

	9/3/2010
	932,29

	12/4/2010
	932,29

	10/5/2010
	932,29

	14/6/2010
	932,29

	7/7/2010
	932,29

	10/8/2010
	932,29

	10/8/2010
	78,78

	9/9/2010
	945,42

	9/9/2010
	472,71

	7/10/2010
	945,42

	8/11/2010
	945,42

	7/12/2010
	945,42

	7/12/2010
	472,71

	7/1/2011
	945,42

	7/2/2011
	1.006,02

	10/3/2011
	1.006,02

	7/4/2011
	1.006,02

	6/5/2011
	1.006,02

	7/6/2011
	1.006,02

	29/4/2008
	529,27

	29/4/2008
	882,12

	4/6/2008
	882,12

	4/7/2008
	882,12

	19/8/2008
	882,12

	5/9/2008
	882,12

	5/9/2008
	367,55

	3/10/2008
	882,12

	5/11/2008
	882,12

	5/12/2008
	882,12

	5/12/2008
	367,55

	6/1/2009
	882,12

	4/2/2009
	882,12

	5/3/2009
	934,34

	7/4/2009
	934,34

	6/5/2009
	934,34

	4/6/2009
	934,34

	3/7/2009
	934,34

	5/8/2009
	934,34

	4/9/2009
	934,34

	4/9/2009
	467,17

	5/10/2009
	934,34

	5/11/2009
	934,34

	3/12/2009
	934,34

	3/12/2009
	467,17

	6/1/2010
	934,34

	3/2/2010
	991,70

	3/3/2010
	991,70

	6/4/2010
	991,70

	5/5/2010
	991,70

	4/6/2010
	991,70

	5/7/2010
	991,70

	4/8/2010
	1.006,28

	4/8/2010
	87,48

	3/9/2010
	1.006,28

	3/9/2010
	503,14

	5/10/2010
	1.006,28

	4/11/2010
	1.006,28

	3/12/2010
	1.006,28

	3/12/2010
	503,14

	5/1/2011
	1.006,28

	3/2/2011
	1.070,78

	3/3/2011
	1.070,78

	5/4/2011
	1.070,78

	4/5/2011
	1.070,78

	3/6/2011
	1.070,78

	5/7/2011
	1.070,78

	7/1/2010
	164,54

	7/1/2010
	82,27

	8/1/2010
	987,29

	9/2/2010
	1.019,17

	8/3/2010
	1.019,17

	8/4/2010
	1.019,17

	7/5/2010
	1.019,17

	8/6/2010
	1.019,17

	7/7/2010
	1.019,17

	6/8/2010
	1.033,69

	6/8/2010
	87,12

	8/9/2010
	1.033,69

	8/9/2010
	516,84

	8/10/2010
	1.033,69

	8/11/2010
	1.033,69

	7/12/2010
	1.033,69

	7/12/2010
	516,85

	7/1/2011
	1.033,69

	7/2/2011
	1.099,94

	10/3/2011
	1.099,94

	7/4/2011
	1.099,94

	6/5/2011
	1.099,94

	7/6/2011
	1.099,94

	7/7/2011
	1.099,94

	5/8/2011
	1.099,94

	8/9/2011
	1.100,56

	8/9/2011
	550,28

	8/9/2011
	4,34

	7/10/2011
	1.100,56

	8/11/2011
	1.100,56

	7/12/2011
	1.100,56

	7/12/2011
	550,28

	6/1/2012
	1.100,56

	7/2/2012
	1.167,47

	7/3/2012
	1.167,47

	9/4/2012
	1.167,47

	8/5/2012
	1.167,47

	29/4/2008
	455,74

	8/5/2008
	651,07

	6/6/2008
	651,07

	3/7/2008
	651,07

	5/8/2008
	651,07

	3/9/2008
	651,07

	3/9/2008
	271,27

	3/10/2008
	651,07

	5/11/2008
	651,07

	3/12/2008
	651,07

	3/12/2008
	271,28

	6/1/2009
	651,07

	4/2/2009
	651,07

	4/3/2009
	689,61

	3/4/2009
	689,61

	6/5/2009
	689,61

	3/6/2009
	689,61

	3/7/2009
	689,61

	5/8/2009
	689,61

	3/9/2009
	689,61

	3/9/2009
	344,80

	5/10/2009
	689,61

	5/11/2009
	689,61

	3/12/2009
	689,61

	3/12/2009
	344,81

	6/1/2010
	689,61

	3/2/2010
	731,95

	3/3/2010
	731,95

	6/4/2010
	731,95

	5/5/2010
	731,95

	4/6/2010
	731,95

	5/7/2010
	731,95

	4/8/2010
	742,70

	4/8/2010
	64,50

	3/9/2010
	742,70

	3/9/2010
	371,35

	5/10/2010
	742,70

	4/11/2010
	742,70

	3/12/2010
	742,70

	3/12/2010
	371,35

	5/1/2011
	742,70

	3/2/2011
	790,30

	3/3/2011
	790,30

	5/4/2011
	790,30

	4/5/2011
	790,30

	3/6/2011
	790,30

	5/7/2011
	790,30

	6/6/2008
	2.129,53

	6/6/2008
	967,35

	1/7/2008
	967,35

	1/8/2008
	967,35

	1/9/2008
	967,35

	1/9/2008
	483,67

	1/10/2008
	967,35

	3/11/2008
	967,35

	1/12/2008
	967,35

	1/12/2008
	483,67

	2/1/2009
	967,35

	2/2/2009
	967,35

	2/3/2009
	1.024,61

	1/4/2009
	1.024,61

	4/5/2009
	1.024,61

	1/6/2009
	1.024,61

	1/7/2009
	1.024,61

	3/8/2009
	1.024,61

	1/9/2009
	1.024,61

	1/9/2009
	512,30

	1/10/2009
	1.024,61

	3/11/2009
	1.024,61

	1/12/2009
	1.024,61

	1/12/2009
	512,30

	4/1/2010
	1.024,61

	1/2/2010
	1.087,52

	1/3/2010
	1.087,52

	1/4/2010
	1.087,52

	3/5/2010
	1.087,52

	1/6/2010
	1.087,52

	1/7/2010
	1.087,52

	2/8/2010
	1.103,70

	2/8/2010
	97,08

	1/9/2010
	1.103,70

	1/9/2010
	551,85

	1/10/2010
	1.103,70

	1/11/2010
	1.103,70

	1/12/2010
	1.103,70

	1/12/2010
	551,85

	3/1/2011
	1.103,70

	1/2/2011
	1.174,44

	1/3/2011
	1.174,44

	1/4/2011
	1.174,44

	2/5/2011
	1.174,44

	1/6/2011
	1.174,44

	1/7/2011
	1.174,44

	4/8/2008
	532,18

	8/9/2008
	725,71

	8/9/2008
	181,42

	10/10/2008
	725,71

	7/11/2008
	725,71

	5/12/2008
	725,71

	5/12/2008
	181,43

	8/1/2009
	725,71

	10/2/2009
	725,71

	5/3/2009
	745,88

	6/4/2009
	745,88

	6/5/2009
	745,88

	8/6/2009
	745,88

	14/7/2009
	745,88

	7/8/2009
	745,88

	14/9/2009
	745,88

	14/9/2009
	372,94

	1/10/2009
	745,88

	3/11/2009
	745,88

	1/12/2009
	745,88

	1/12/2009
	372,94

	4/1/2010
	745,88

	1/2/2010
	791,67

	1/3/2010
	791,67

	1/4/2010
	791,67

	3/5/2010
	791,67

	1/6/2010
	791,67

	1/7/2010
	791,67

	2/8/2010
	803,31

	2/8/2010
	69,84

	1/9/2010
	803,31

	1/9/2010
	401,65

	1/10/2010
	803,31

	1/11/2010
	803,31

	1/12/2010
	803,31

	1/12/2010
	401,66

	3/1/2011
	803,31

	1/2/2011
	854,80

	1/3/2011
	854,80

	1/4/2011
	854,80

	2/5/2011
	854,80

	1/6/2011
	854,80

9.3. com fundamento no art. 57 da Lei 8.443/1992, aplicar a Hamilton Bernardes multa no valor de R$ 57.000,00 (cinquenta e sete mil reais) , atualizado monetariamente desde a data do presente acórdão até a do efetivo recolhimento, se for pago após o vencimento, na forma da legislação vigente, fixando o prazo de 15 (quinze) dias, a contar do recebimento da notificação, para que seja comprovado, perante este Tribunal, o recolhimento da quantia ao Tesouro Nacional, nos termos do art. 23, inciso III, alínea "a", da referida Lei, c/c o art. 214, inciso III, alínea "a", do Regimento Interno do TCU;
9.4. com fundamento no art. 26 da Lei 8.443/1992, autorizar, se requerido, o pagamento da importância devida em até 36 (trinta e seis) parcelas mensais e consecutivas, fixando o prazo de 15 (quinze) dias, a contar do recebimento da notificação, para que seja comprovado, perante este Tribunal, o recolhimento da primeira parcela, e de 30 (trinta) dias, a contar da parcela anterior, para que seja comprovado o recolhimento das demais parcelas, devendo incidir sobre cada valor mensal os devidos acréscimos legais, na forma prevista na legislação vigente, além de alertar que a falta de comprovação do recolhimento de qualquer parcela importará no vencimento antecipado do saldo devedor, nos termos do art. 217 do Regimento Interno do TCU;
9.5. com fundamento no art. 28 da Lei 8.443/1992, autorizar, desde logo, a cobrança judicial das dívidas, caso não atendida a notificação;
9.6. com fundamento no art. 16, § 3º, da Lei 8.443/1992, c/c art. 209, § 7º, do Regimento Interno do TCU, remeter cópia deste acórdão à Procuradoria da República em Santa Catarina, para adoção das medidas que entender cabíveis;
9.7. dar ciência deste acórdão ao Instituto Nacional do Seguro Social e ao responsável.

Tomada de contas especial instaurada pelo Instituto Nacional do Seguro Social em desfavor de ex-servidor da autarquia, em razão de irregularidades detectadas na concessão de benefícios previdenciários, com cômputo indevido de período de contribuição sem suporte em documentos ou consultas idôneas.

Primeira Câmara

Instituto Nacional do Seguro Social.

3. Responsável: Hamilton Bernardes (XXX.584.649-XX).

13.1. Ministros presentes: Walton Alencar Rodrigues (Presidente), Benjamin Zymler e Bruno Dantas (Relator).
13.2. Ministro-Substituto convocado: Marcos Bemquerer Costa.
13.3. Ministros-Substitutos presentes: Augusto Sherman Cavalcanti e Weder de Oliveira.

BRUNO DANTAS

Por registrar as principais ocorrências do processo até o momento, resumindo os fundamentos das peças acostadas aos autos, adoto como relatório, com os ajustes necessários, a instrução da secretaria responsável pela análise da demanda (peça 61) , que contou com a anuência do corpo diretivo da unidade (peças 62-63) e do Ministério Público junto ao TCU (peça 64) :
"INTRODUÇÃO
1. Cuidam os autos de tomada de contas especial instaurada pelo Instituto Nacional do Seguro Social em desfavor de Hamilton Bernardes (XXX.584.649-XX) , em razão de desfalque, alcance, desvio ou desaparecimento de dinheiro, bens ou valores públicos, dos recursos aplicados no âmbito de habilitação e concessão de benefícios previdenciários, com cômputo indevido de período de contribuição: período de atividade especial utilizado como tempo de contribuição sem comprovação, ausência de comprovação de tempo de rural e de carência mínima exigida para concessão do benefício, contrariando os requisitos do artigo 56 do Decreto 3.048/99.
HISTÓRICO
2. Em 2/5/2018, com fundamento na IN/TCU 71/2012, alterada pela IN/TCU 76/2016 e DN/TCU 155/2016, o dirigente da instituição Instituto Nacional do Seguro Social autorizou a instauração da tomada de contas especial (peça 1) . O processo foi registrado no sistema e-TCE com o número 673/2018.
3. O fundamento para a instauração da Tomada de Contas Especial, conforme consignado na matriz de responsabilização elaborada pelo tomador de contas, foi a constatação da seguinte irregularidade:
'Habilitação e concessão das aposentadorias com inserção de dados fraudulentos propiciou pagamentos indevidos aos beneficiários. No relatório (peça 47) , o tomador de contas concluiu que o prejuízo importaria no valor original de R$ 257.318,93, imputando-se a responsabilidade a Hamilton Bernardes, na condição de gestor dos recursos, João de Souza Ferraz, na condição de beneficiário, José Maria Schmidt, na condição de beneficiário, Heitor Renato Brum Gomes, na condição de beneficiário, João Jair dos Santos, na condição de beneficiário, José Luiz Gomes Marques, na condição de beneficiário e José de Souza, na condição de beneficiário'
4. Os responsáveis arrolados na fase interna foram devidamente comunicados e, diante da ausência de justificativas suficientes para elidir a irregularidade e da não devolução dos recursos, instaurou-se a tomada de contas especial.
5. No relatório (peça 47) , o tomador de contas concluiu que o prejuízo importaria no valor original de R$ 257.318,93, imputando-se a responsabilidade a Hamilton Bernardes, na condição de gestor dos recursos, Joao de Souza Ferraz, na condição de beneficiário, Jose Maria Schmidt, na condição de beneficiário, Heitor Renato Brum Gomes, na condição de beneficiário, Joao Jair dos Santos, na condição de beneficiário, Jose Luiz Gomes Marques, na condição de beneficiário e Jose de Souza, na condição de beneficiário.
6. Em 15/11/2018, a Controladoria-Geral da União emitiu o relatório de auditoria (peça 48) , em concordância com o relatório do tomador de contas. O certificado de auditoria e o parecer do dirigente do órgão de controle interno concluíram pela irregularidade das presentes contas (peças 49 e 50) .
7. Em 28/11/2018, o ministro responsável pela área atestou haver tomado conhecimento das conclusões contidas no relatório e certificado de auditoria, bem como do parecer conclusivo do dirigente do órgão de controle interno, manifestando-se pela irregularidade das contas, e determinou o encaminhamento do processo ao Tribunal de Contas da União (peça 51) .
8. Na instrução inicial (peça 54) , analisando-se os documentos nos autos, concluiu-se pela necessidade de realização de citação para as irregularidades abaixo:
8.1. Irregularidade 1: concessão irregular de benefício previdenciário de aposentadoria, mediante a inserção fraudulenta de registros nas bases de dados da Previdência (vínculos empregatícios, cômputos de tempos de serviço, de conversão de atividade especial e outros) .
8.1.1. Evidências da irregularidade: documentos técnicos presentes nas peças 16, 15, 10, 14, 8, 13, 17, 12, 18, 7, 20, 6 e 19.
8.1.2. Normas infringidas: Contrariando os requisitos do artigo 56 do decreto 3048/99.
8.2. Débitos relacionados ao responsável Hamilton Bernardes (XXX.584.649-XX) :
	Data de ocorrência
	Valor histórico (R$) 

	7/4/2009
	862,50

	4/5/2009
	1.232,15

	1/6/2009
	1.232,15

	8/7/2009
	1.232,15

	10/8/2009
	1.232,15

	8/9/2009
	1.232,15

	8/9/2009
	513,39

	6/10/2009
	1.232,15

	6/11/2009
	1.232,15

	7/12/2009
	1.232,15

	7/12/2009
	513,40

	6/1/2010
	1.232,15

	1/2/2010
	1.303,73

	1/3/2010
	1.303,73

	1/4/2010
	1.303,73

	6/5/2010
	1.303,73

	8/6/2010
	1.303,73

	6/7/2010
	1.303,73

	3/8/2010
	1.322,09

	3/8/2010
	110,16

	2/9/2010
	1.322,09

	2/9/2010
	661,04

	6/10/2010
	1.322,09

	8/11/2010
	1.322,09

	7/12/2010
	1.322,09

	7/12/2010
	661,05

	6/1/2011
	1.322,09

	7/2/2011
	1.406,83

	10/3/2011
	1.406,83

	8/4/2011
	1.406,83

	5/5/2011
	1.406,83

	1/6/2011
	1.406,83

	1/7/2011
	1.406,83

	1/8/2011
	1.406,83

	1/9/2011
	1.407,62

	1/9/2011
	703,81

	1/9/2011
	5,53

	3/10/2011
	1.407,62

	1/11/2011
	1.407,62

	1/12/2011
	1.407,62

	1/12/2011
	703,81

	2/1/2012
	1.407,62

	1/2/2012
	1.493,20

	1/3/2012
	1.493,20

	7/4/2009
	851,73

	8/5/2009
	881,10

	8/6/2009
	881,10

	7/7/2009
	881,10

	10/8/2009
	881,10

	8/9/2009
	881,10

	8/9/2009
	367,12

	14/10/2009
	881,10

	9/11/2009
	881,10

	8/12/2009
	881,10

	8/12/2009
	367,12

	8/1/2010
	881,10

	9/2/2010
	932,29

	9/3/2010
	932,29

	12/4/2010
	932,29

	10/5/2010
	932,29

	14/6/2010
	932,29

	7/7/2010
	932,29

	10/8/2010
	932,29

	10/8/2010
	78,78

	9/9/2010
	945,42

	9/9/2010
	472,71

	7/10/2010
	945,42

	8/11/2010
	945,42

	7/12/2010
	945,42

	7/12/2010
	472,71

	7/1/2011
	945,42

	7/2/2011
	1.006,02

	10/3/2011
	1.006,02

	7/4/2011
	1.006,02

	6/5/2011
	1.006,02

	7/6/2011
	1.006,02

	29/4/2008
	529,27

	29/4/2008
	882,12

	4/6/2008
	882,12

	4/7/2008
	882,12

	19/8/2008
	882,12

	5/9/2008
	882,12

	5/9/2008
	367,55

	3/10/2008
	882,12

	5/11/2008
	882,12

	5/12/2008
	882,12

	5/12/2008
	367,55

	6/1/2009
	882,12

	4/2/2009
	882,12

	5/3/2009
	934,34

	7/4/2009
	934,34

	6/5/2009
	934,34

	4/6/2009
	934,34

	3/7/2009
	934,34

	5/8/2009
	934,34

	4/9/2009
	934,34

	4/9/2009
	467,17

	5/10/2009
	934,34

	5/11/2009
	934,34

	3/12/2009
	934,34

	3/12/2009
	467,17

	6/1/2010
	934,34

	3/2/2010
	991,70

	3/3/2010
	991,70

	6/4/2010
	991,70

	5/5/2010
	991,70

	4/6/2010
	991,70

	5/7/2010
	991,70

	4/8/2010
	1.006,28

	4/8/2010
	87,48

	3/9/2010
	1.006,28

	3/9/2010
	503,14

	5/10/2010
	1.006,28

	4/11/2010
	1.006,28

	3/12/2010
	1.006,28

	3/12/2010
	503,14

	5/1/2011
	1.006,28

	3/2/2011
	1.070,78

	3/3/2011
	1.070,78

	5/4/2011
	1.070,78

	4/5/2011
	1.070,78

	3/6/2011
	1.070,78

	5/7/2011
	1.070,78

	7/1/2010
	164,54

	7/1/2010
	82,27

	8/1/2010
	987,29

	9/2/2010
	1.019,17

	8/3/2010
	1.019,17

	8/4/2010
	1.019,17

	7/5/2010
	1.019,17

	8/6/2010
	1.019,17

	7/7/2010
	1.019,17

	6/8/2010
	1.033,69

	6/8/2010
	87,12

	8/9/2010
	1.033,69

	8/9/2010
	516,84

	8/10/2010
	1.033,69

	8/11/2010
	1.033,69

	7/12/2010
	1.033,69

	7/12/2010
	516,85

	7/1/2011
	1.033,69

	7/2/2011
	1.099,94

	10/3/2011
	1.099,94

	7/4/2011
	1.099,94

	6/5/2011
	1.099,94

	7/6/2011
	1.099,94

	7/7/2011
	1.099,94

	5/8/2011
	1.099,94

	8/9/2011
	1.100,56

	8/9/2011
	550,28

	8/9/2011
	4,34

	7/10/2011
	1.100,56

	8/11/2011
	1.100,56

	7/12/2011
	1.100,56

	7/12/2011
	550,28

	6/1/2012
	1.100,56

	7/2/2012
	1.167,47

	7/3/2012
	1.167,47

	9/4/2012
	1.167,47

	8/5/2012
	1.167,47

	29/4/2008
	455,74

	8/5/2008
	651,07

	6/6/2008
	651,07

	3/7/2008
	651,07

	5/8/2008
	651,07

	3/9/2008
	651,07

	3/9/2008
	271,27

	3/10/2008
	651,07

	5/11/2008
	651,07

	3/12/2008
	651,07

	3/12/2008
	271,28

	6/1/2009
	651,07

	4/2/2009
	651,07

	4/3/2009
	689,61

	3/4/2009
	689,61

	6/5/2009
	689,61

	3/6/2009
	689,61

	3/7/2009
	689,61

	5/8/2009
	689,61

	3/9/2009
	689,61

	3/9/2009
	344,80

	5/10/2009
	689,61

	5/11/2009
	689,61

	3/12/2009
	689,61

	3/12/2009
	344,81

	6/1/2010
	689,61

	3/2/2010
	731,95

	3/3/2010
	731,95

	6/4/2010
	731,95

	5/5/2010
	731,95

	4/6/2010
	731,95

	5/7/2010
	731,95

	4/8/2010
	742,70

	4/8/2010
	64,50

	3/9/2010
	742,70

	3/9/2010
	371,35

	5/10/2010
	742,70

	4/11/2010
	742,70

	3/12/2010
	742,70

	3/12/2010
	371,35

	5/1/2011
	742,70

	3/2/2011
	790,30

	3/3/2011
	790,30

	5/4/2011
	790,30

	4/5/2011
	790,30

	3/6/2011
	790,30

	5/7/2011
	790,30

	6/6/2008
	2.129,53

	6/6/2008
	967,35

	1/7/2008
	967,35

	1/8/2008
	967,35

	1/9/2008
	967,35

	1/9/2008
	483,67

	1/10/2008
	967,35

	3/11/2008
	967,35

	1/12/2008
	967,35

	1/12/2008
	483,67

	2/1/2009
	967,35

	2/2/2009
	967,35

	2/3/2009
	1.024,61

	1/4/2009
	1.024,61

	4/5/2009
	1.024,61

	1/6/2009
	1.024,61

	1/7/2009
	1.024,61

	3/8/2009
	1.024,61

	1/9/2009
	1.024,61

	1/9/2009
	512,30

	1/10/2009
	1.024,61

	3/11/2009
	1.024,61

	1/12/2009
	1.024,61

	1/12/2009
	512,30

	4/1/2010
	1.024,61

	1/2/2010
	1.087,52

	1/3/2010
	1.087,52

	1/4/2010
	1.087,52

	3/5/2010
	1.087,52

	1/6/2010
	1.087,52

	1/7/2010
	1.087,52

	2/8/2010
	1.103,70

	2/8/2010
	97,08

	1/9/2010
	1.103,70

	1/9/2010
	551,85

	1/10/2010
	1.103,70

	1/11/2010
	1.103,70

	1/12/2010
	1.103,70

	1/12/2010
	551,85

	3/1/2011
	1.103,70

	1/2/2011
	1.174,44

	1/3/2011
	1.174,44

	1/4/2011
	1.174,44

	2/5/2011
	1.174,44

	1/6/2011
	1.174,44

	1/7/2011
	1.174,44

	4/8/2008
	532,18

	8/9/2008
	725,71

	8/9/2008
	181,42

	10/10/2008
	725,71

	7/11/2008
	725,71

	5/12/2008
	725,71

	5/12/2008
	181,43

	8/1/2009
	725,71

	10/2/2009
	725,71

	5/3/2009
	745,88

	6/4/2009
	745,88

	6/5/2009
	745,88

	8/6/2009
	745,88

	14/7/2009
	745,88

	7/8/2009
	745,88

	14/9/2009
	745,88

	14/9/2009
	372,94

	1/10/2009
	745,88

	3/11/2009
	745,88

	1/12/2009
	745,88

	1/12/2009
	372,94

	4/1/2010
	745,88

	1/2/2010
	791,67

	1/3/2010
	791,67

	1/4/2010
	791,67

	3/5/2010
	791,67

	1/6/2010
	791,67

	1/7/2010
	791,67

	2/8/2010
	803,31

	2/8/2010
	69,84

	1/9/2010
	803,31

	1/9/2010
	401,65

	1/10/2010
	803,31

	1/11/2010
	803,31

	1/12/2010
	803,31

	1/12/2010
	401,66

	3/1/2011
	803,31

	1/2/2011
	854,80

	1/3/2011
	854,80

	1/4/2011
	854,80

	2/5/2011
	854,80

	1/6/2011
	854,80

8.2.1. Cofre credor: Instituto Nacional do Seguro Social.
8.2.2. Responsável: Hamilton Bernardes (XXX.584.649-XX) .
8.2.2.1. Conduta: conceder benefício previdenciário de aposentadoria sem suporte em documentos ou consultas idôneas.
8.2.2.2. Nexo de causalidade: Os atos administrativos praticados pelo responsável (juntava os documentos, dava início ao processo administrativo sem agendamento prévio e sem o comparecimento dos segurados na APS de São José, aceitava como verdadeiros documentos com indícios claros de fraude, autenticava cópias de documentos falsificados como se fossem verdadeiros e incluía nos sistemas da Previdência Social tempos de serviço que sabia inexistentes, além de formalizar nesses sistemas conversões de tempos de serviço comuns em tempos de serviço especiais com base em documentos cuja falsidade era de seu conhecimento) permitiu que o beneficiário tivesse acesso a benefício a que não tinha direito, resultando em dano ao erário.
8.2.2.3. Culpabilidade: não há excludentes de ilicitude, de culpabilidade e de punibilidade; é razoável supor que o responsável tinha consciência da ilicitude de sua conduta; era exigível conduta diversa da praticada, qual seja, promover a devida verificação do atendimento das condições para concessões de benefícios previdenciários, com base na documentação apresentada pelos segurados e/ou em consultas que validem as informações disponibilizadas nos documentos em apreço.
9. Encaminhamento: citação.
10. Conforme a jurisprudência do TCU, enunciada no Acórdão 297/2016-TCU-Plenário, rel. Min. Vital do Rego, não comprovada a participação do beneficiário na concessão irregular de benefício previdenciário, fica afastada a responsabilidade do segurado perante o TCU, sem prejuízo da adoção, pelos órgãos competentes, de providências administrativas e/ou judiciais para reaver os valores indevidamente pagos.
11. Apesar de o tomador de contas haver incluído Joao de Souza Ferraz, Jose Maria Schmidt, Heitor Renato Brum Gomes, Joao Jair dos Santos, Jose Luiz Gomes Marques e Jose de Souza como responsáveis neste processo, após análise realizada sobre a documentação acostada aos autos, conclui-se que suas responsabilidades devem ser excluídas, uma vez que não há evidências de que tenham tido participação na irregularidade aqui verificada.
12. Em cumprimento ao pronunciamento da unidade (peça 56) , foi efetuada citação do responsável, nos moldes adiante:
a) Sr. Hamilton Bernardes - promovida a citação do responsável, conforme delineado adiante:
	Comunicação: Ofício 9630/2019 - Secex-TCE (peça 58) 
Data da Expedição: 21/11/2019
Data da Ciência: 25/11/2019 (peça 59) 
Nome Recebedor: Vanete P. dos Santos
Observação: Ofício enviado para o endereço do responsável, conforme pesquisa de endereço nos sistemas corporativos do TCU.
Fim do prazo para a defesa: 10/12/2019
	
13. Conforme Despacho de Conclusão das Comunicações Processuais (peça 60) , informamos que as providências inerentes às comunicações processuais foram concluídas.
14. Transcorrido o prazo regimental, o responsável permaneceu silente, devendo ser considerado revel, nos termos do art. 12, §3º, da Lei 8.443/1992.
ANÁLISE DOS PRESSUPOSTOS DE PROCEDIBILIDADE DA IN/TCU 71/2012
Apreciação do Prejuízo ao Contraditório e Ampla Defesa
15. Verifica-se que não houve o transcurso de mais de dez anos desde o fato gerador sem que tenha havido a notificação do responsável pela autoridade administrativa federal competente (art. 6º, inciso II, c/c art. 19 da IN/TCU 71/2012, modificada pela IN/TCU 76/2016) , uma vez que o fato gerador da irregularidade sancionada ocorreu em 8/5/2012, e o responsável foi notificado sobre a irregularidade pela autoridade administrativa competente conforme abaixo:
15.1. Hamilton Bernardes, excepcionalmente, não houve notificação.
Valor de Constituição da TCE.
16. Verifica-se, ainda, que o valor atualizado do débito apurado (sem juros) em 1/1/2017 é de R$ 397.683,85, portanto superior ao limite mínimo de R$ 100.000,00, na forma estabelecida conforme os arts. 6º, inciso I, e 19 da IN/TCU 71/2012, modificada pela IN/TCU 76/2016.
OUTROS DÉBITOS NOS SISTEMAS DO TCU COM OS MESMOS RESPONSÁVEIS
17. Informa-se que foi encontrado débito imputável ao responsável em outro processo no Tribunal:
	Responsável
	Processos

	Hamilton Bernardes
	Processo 027.871/2019-3 (TCE, aberto) 

18. A tomada de contas especial está, assim, devidamente constituída e em condição de ser instruída.
EXAME TÉCNICO
Da validade das notificações:
19. Preliminarmente, cumpre tecer breves considerações sobre a forma como são realizadas as comunicações processuais no TCU. A esse respeito, destacam-se o art. 179, do Regimento Interno do TCU (Resolução 155, de 4/12/2002) e o art. 4º, inciso III, § 1º, da Resolução TCU 170, de 30 de junho de 2004, in verbis:
[Regimento Interno do TCU]
'Art. 179. A citação, a audiência ou a notificação, bem como a comunicação de diligência, farse-ão:
I - mediante ciência da parte, efetivada por servidor designado, por meio eletrônico, fac-símile, telegrama ou qualquer outra forma, desde que fique confirmada inequivocamente a entrega da comunicação ao destinatário;
II - mediante carta registrada, com aviso de recebimento que comprove a entrega no endereço do destinatário;
III - por edital publicado no Diário Oficial da União, quando o seu destinatário não for localizado'
[Resolução-TCU 170/2004]
'Art. 3º As comunicações serão dirigidas ao responsável, ou ao interessado, ou ao dirigente de órgão ou entidade, ou ao representante legal ou ao procurador constituído nos autos, com poderes expressos no mandato para esse fim, por meio de:
I - correio eletrônico, fac-símile ou telegrama;
II - servidor designado;
III - carta registrada, com aviso de recebimento;
IV - edital publicado no Diário Oficial da União, quando o seu destinatário não for localizado, nas hipóteses em que seja necessário o exercício de defesa.
Art. 4º. Consideram-se entregues as comunicações:
I - efetivadas conforme disposto nos incisos I e II do artigo anterior, mediante confirmação da ciência do destinatário;
II - realizadas na forma prevista no inciso III do artigo anterior, com o retorno do aviso de recebimento, entregue comprovadamente no endereço do destinatário;
III - na data de publicação do edital no Diário Oficial da União, quando realizadas na forma prevista no inciso IV do artigo anterior.
§ 1º O endereço do destinatário deverá ser previamente confirmado mediante consulta aos sistemas disponíveis ao Tribunal ou a outros meios de informação, a qual deverá ser juntada ao respectivo processo.'
20. Bem se vê, portanto, que a validade da citação via postal não depende de que o aviso de recebimento seja assinado pelo próprio destinatário da comunicação, o que dispensa, no caso em tela, a entrega do AR em 'mãos próprias'. A exigência da norma é no sentido de o Tribunal verificar se a correspondência foi entregue no endereço correto, residindo aqui a necessidade de certeza inequívoca.
21. Não é outra a orientação da jurisprudência do TCU, conforme se verifica dos julgados a seguir transcritos:
'São válidas as comunicações processuais entregues, mediante carta registrada, no endereço correto do responsável, não havendo necessidade de que o recebimento seja feito por ele próprio' (Acórdão 3648/2013-TCU-Segunda Câmara, Relator Ministro JOSÉ JORGE) ;
'É prescindível a entrega pessoal das comunicações pelo TCU, razão pela qual não há necessidade de que o aviso de recebimento seja assinado pelo próprio destinatário. Entregandose a correspondência no endereço correto do destinatário, presume-se o recebimento da citação.' (Acórdão 1019/2008-TCU-Plenário, Relator Ministro BENJAMIN ZYMLER) ;
'As comunicações do TCU, inclusive as citações, deverão ser realizadas mediante Aviso de Recebimento - AR, via Empresa Brasileira de Correios e Telégrafos, bastando para sua validade que se demonstre que a correspondência foi entregue no endereço correto.' (Acórdão 1526/2007-TCU-Plenário, Relator Ministro AROLDO CEDRAZ) .
22. A validade do critério de comunicação processual do TCU foi referendada pelo Supremo Tribunal Federal, nos termos do julgamento do MS-AgR 25.816/DF, por meio do qual se afirmou a desnecessidade da ciência pessoal do interessado, entendendo-se suficiente a comprovação da entrega do 'AR' no endereço do destinatário:
'Ementa: agravo regimental. Mandado de segurança. Desnecessidade de intimação pessoal das decisões do tribunal de contas da união. art. 179 do regimento interno do TCU. Intimação do ato impugnado por carta registrada, iniciado o prazo do art. 18 da lei 1.533/51 da data constante do aviso de recebimento. Decadência reconhecida. Agravo improvido.
O envio de carta registrada com aviso de recebimento está expressamente enumerado entre os meios de comunicação de que dispõe o Tribunal de Contas da União para proceder às suas intimações.
O inciso II do art. 179 do Regimento Interno do TCU é claro ao exigir apenas a comprovação da entrega no endereço do destinatário, bastando o aviso de recebimento simples.'
23. No caso vertente, a citação do responsável se deu em endereço proveniente de pesquisa de endereço constante do sistema CPF da Receita Federal do Brasil. A entrega do ofício citatório nesse endereço ficou comprovada.
24. Nos processos do TCU, a revelia não leva à presunção de que seriam verdadeiras todas as imputações levantadas contra os responsáveis, diferentemente do que ocorre no processo civil, em que a revelia do réu opera a presunção da verdade dos fatos narrados pelo autor. Dessa forma, a avaliação da responsabilidade do agente não pode prescindir da prova existente no processo ou para ele carreada.
25. Ao não apresentar sua defesa, o responsável deixou de produzir prova da regular aplicação dos recursos sob sua responsabilidade, em afronta às normas que impõem aos gestores públicos a obrigação legal de, sempre que demandados pelos órgãos de controle, apresentar os documentos que demonstrem a correta utilização das verbas públicas, a exemplo do contido no art. 93 do Decreto-Lei 200/1967: 'Quem quer que utilize dinheiros públicos terá de justificar seu bom e regular emprego na conformidade das leis, regulamentos e normas emanadas das autoridades administrativas competentes.'
26. Mesmo as alegações de defesa não sendo apresentadas, considerando o princípio da verdade real que rege esta Corte, procurou-se buscar, em manifestações do responsável na fase interna desta Tomada de Contas Especial, se havia algum argumento que pudesse ser aproveitado a seu favor.
27. No entanto, o responsável não se manifestou na fase interna, não havendo, assim, nenhum argumento que possa vir a ser analisado e posteriormente servir para afastar as irregularidades apontadas.
28. Em se tratando de processo em que a parte interessada não se manifestou acerca das irregularidades imputadas, não há elementos para que se possa efetivamente aferir e reconhecer a ocorrência de boa-fé na conduta dos responsáveis, podendo este Tribunal, desde logo, proferir o julgamento de mérito pela irregularidade das contas, conforme os termos dos §§ 2º e 6º do art. 202 do Regimento Interno do TCU. (Acórdão 2064/2011-TCU-Primeira Câmara (relator: Ubiratan Aguiar) , 6.182/2011-TCU-1ª Câmara (relator: Weber de Oliveira) , 4.072/2010-TCU-1ª Câmara (Relator: Valmir Campelo) , 1.189/2009-TCU-1ª Câmara (Relator: Marcos Bemquerer) , 731/2008-TCU-Plenário (Relator: Aroldo Cedraz) .
29. Dessa forma, o responsável deve ser considerado revel, nos termos do art. 12, §3º, da Lei 8.443/1992, devendo as contas serem julgadas irregulares, condenando-o ao débito apurado e aplicando-lhe a multa prevista no art. 57 da Lei 8.443/1992.
Prescrição da Pretensão Punitiva
30. Vale ressaltar que a pretensão punitiva do TCU, conforme Acórdão 1441/2016-TCU-Plenário, Relator: Benjamin Zymler, que uniformizou a jurisprudência acerca dessa questão, subordina-se ao prazo geral de prescrição indicado no art. 205 do Código Civil, que é de dez anos, contado da data de ocorrência da irregularidade sancionada, nos termos do art. 189 do Código Civil, sendo este prazo interrompido pelo ato que ordenar a citação, a audiência ou a oitiva do responsável.
31. Apesar de as irregularidades discutidas nesta TCE terem ocorrido nos exercícios de 2008 a 2012, o prazo prescricional foi interrompido pelo ato que ordenou a citação do responsável, datado de 4/9/2019 (peça 56) , antes de completar-se a contagem de prazo de dez anos, cuja a data de início da contagem foi em 8/5/2012, data do último pagamento, na mesma linha que o TCU já decidiu no Acórdão 70/2017-TCU-Plenário, rel. Min. Augusto Nardes.
CONCLUSÃO
32. Em face da análise promovida na seção 'Exame Técnico', verifica-se que o responsável não logrou comprovar a boa e regular aplicação dos recursos. Instado a se manifestar, optou pelo silêncio, configurando a revelia, nos termos do § 3º, do art. 12, da Lei 8.443/1992.
33. Vale ressaltar que a jurisprudência pacífica nesta Corte é no sentido da imprescritibilidade das ações de ressarcimento ao erário (Súmula TCU 282) . Dessa forma, identificado dano ao erário, devese instaurar e julgar o processo de tomada de contas especial para responsabilizar seus agentes causadores, respeitando o direito ao contraditório e à ampla defesa, independentemente de quando ocorreram os atos impugnados.
34. Verifica-se também que não houve a prescrição da pretensão punitiva, conforme análise já realizada.
35. Tendo em vista que não constam dos autos elementos que permitam reconhecer a boa-fé do responsável, sugere-se que as suas contas sejam julgadas irregulares, nos termos do art. 202, § 6º, do Regimento Interno do TCU, com a imputação do débito atualizado monetariamente e acrescido de juros de mora, nos termos do art. 202, §1º do Regimento Interno do TCU, descontado o valor eventualmente recolhido, com a aplicação da multa prevista no art. 57 da Lei 8.443/1992.
36. Por fim, como não houve elementos que pudessem modificar o entendimento acerca das irregularidades em apuração, mantém-se a matriz de responsabilização presente na peça 53.
PROPOSTA DE ENCAMINHAMENTO
37. Diante do exposto, submetemos os autos à consideração superior, propondo ao Tribunal:
a) considerar revel o responsável Hamilton Bernardes (XXX.584.649-XX) , para todos os efeitos, dando-se prosseguimento ao processo, com fulcro no art. 12, § 3º, da Lei 8.443/1992;
b) excluir da relação processual João de Souza Ferraz (XXX.142.319-XX) , José Maria Schmidt (XXX.153.429-XX) , Heitor Renato Brum Gomes (XXX.400.320-XX) , João Jair dos Santos (XXX.230.019-XX) , José Luiz Gomes Marques (XXX.333.429-XX) e José de Souza (XXX.768.380-XX) ;
c) . julgar irregulares, nos termos dos arts. 1º, inciso I, 16, inciso III, alíneas b e c, da Lei 8.443/1992, c/c os arts. 19 e 23, inciso III, da mesma Lei, as contas do responsável Hamilton Bernardes (XXX.584.649-XX) , condenando-o ao pagamento das importâncias a seguir especificadas, atualizadas monetariamente e acrescidas dos juros de mora, calculadas a partir das datas discriminadas até a data da efetiva quitação do débito, fixando-lhe o prazo de quinze dias, para que comprove, perante o Tribunal, o recolhimento das referidas quantias aos cofres do Instituto Nacional do Seguro Social, nos termos do art. 23, inciso III, alínea 'a', da citada lei, c/c o art. 214, inciso III, alínea 'a', do Regimento Interno do TCU;
Débitos relacionados ao responsável Hamilton Bernardes (XXX.584.649-XX) :
	Data de ocorrência
	Valor histórico (R$) 

	7/4/2009
	862,50

	4/5/2009
	1.232,15

	1/6/2009
	1.232,15

	8/7/2009
	1.232,15

	10/8/2009
	1.232,15

	8/9/2009
	1.232,15

	8/9/2009
	513,39

	6/10/2009
	1.232,15

	6/11/2009
	1.232,15

	7/12/2009
	1.232,15

	7/12/2009
	513,40

	6/1/2010
	1.232,15

	1/2/2010
	1.303,73

	1/3/2010
	1.303,73

	1/4/2010
	1.303,73

	6/5/2010
	1.303,73

	8/6/2010
	1.303,73

	6/7/2010
	1.303,73

	3/8/2010
	1.322,09

	3/8/2010
	110,16

	2/9/2010
	1.322,09

	2/9/2010
	661,04

	6/10/2010
	1.322,09

	8/11/2010
	1.322,09

	7/12/2010
	1.322,09

	7/12/2010
	661,05

	6/1/2011
	1.322,09

	7/2/2011
	1.406,83

	10/3/2011
	1.406,83

	8/4/2011
	1.406,83

	5/5/2011
	1.406,83

	1/6/2011
	1.406,83

	1/7/2011
	1.406,83

	1/8/2011
	1.406,83

	1/9/2011
	1.407,62

	1/9/2011
	703,81

	1/9/2011
	5,53

	3/10/2011
	1.407,62

	1/11/2011
	1.407,62

	1/12/2011
	1.407,62

	1/12/2011
	703,81

	2/1/2012
	1.407,62

	1/2/2012
	1.493,20

	1/3/2012
	1.493,20

	7/4/2009
	851,73

	8/5/2009
	881,10

	8/6/2009
	881,10

	7/7/2009
	881,10

	10/8/2009
	881,10

	8/9/2009
	881,10

	8/9/2009
	367,12

	14/10/2009
	881,10

	9/11/2009
	881,10

	8/12/2009
	881,10

	8/12/2009
	367,12

	8/1/2010
	881,10

	9/2/2010
	932,29

	9/3/2010
	932,29

	12/4/2010
	932,29

	10/5/2010
	932,29

	14/6/2010
	932,29

	7/7/2010
	932,29

	10/8/2010
	932,29

	10/8/2010
	78,78

	9/9/2010
	945,42

	9/9/2010
	472,71

	7/10/2010
	945,42

	8/11/2010
	945,42

	7/12/2010
	945,42

	7/12/2010
	472,71

	7/1/2011
	945,42

	7/2/2011
	1.006,02

	10/3/2011
	1.006,02

	7/4/2011
	1.006,02

	6/5/2011
	1.006,02

	7/6/2011
	1.006,02

	29/4/2008
	529,27

	29/4/2008
	882,12

	4/6/2008
	882,12

	4/7/2008
	882,12

	19/8/2008
	882,12

	5/9/2008
	882,12

	5/9/2008
	367,55

	3/10/2008
	882,12

	5/11/2008
	882,12

	5/12/2008
	882,12

	5/12/2008
	367,55

	6/1/2009
	882,12

	4/2/2009
	882,12

	5/3/2009
	934,34

	7/4/2009
	934,34

	6/5/2009
	934,34

	4/6/2009
	934,34

	3/7/2009
	934,34

	5/8/2009
	934,34

	4/9/2009
	934,34

	4/9/2009
	467,17

	5/10/2009
	934,34

	5/11/2009
	934,34

	3/12/2009
	934,34

	3/12/2009
	467,17

	6/1/2010
	934,34

	3/2/2010
	991,70

	3/3/2010
	991,70

	6/4/2010
	991,70

	5/5/2010
	991,70

	4/6/2010
	991,70

	5/7/2010
	991,70

	4/8/2010
	1.006,28

	4/8/2010
	87,48

	3/9/2010
	1.006,28

	3/9/2010
	503,14

	5/10/2010
	1.006,28

	4/11/2010
	1.006,28

	3/12/2010
	1.006,28

	3/12/2010
	503,14

	5/1/2011
	1.006,28

	3/2/2011
	1.070,78

	3/3/2011
	1.070,78

	5/4/2011
	1.070,78

	4/5/2011
	1.070,78

	3/6/2011
	1.070,78

	5/7/2011
	1.070,78

	7/1/2010
	164,54

	7/1/2010
	82,27

	8/1/2010
	987,29

	9/2/2010
	1.019,17

	8/3/2010
	1.019,17

	8/4/2010
	1.019,17

	7/5/2010
	1.019,17

	8/6/2010
	1.019,17

	7/7/2010
	1.019,17

	6/8/2010
	1.033,69

	6/8/2010
	87,12

	8/9/2010
	1.033,69

	8/9/2010
	516,84

	8/10/2010
	1.033,69

	8/11/2010
	1.033,69

	7/12/2010
	1.033,69

	7/12/2010
	516,85

	7/1/2011
	1.033,69

	7/2/2011
	1.099,94

	10/3/2011
	1.099,94

	7/4/2011
	1.099,94

	6/5/2011
	1.099,94

	7/6/2011
	1.099,94

	7/7/2011
	1.099,94

	5/8/2011
	1.099,94

	8/9/2011
	1.100,56

	8/9/2011
	550,28

	8/9/2011
	4,34

	7/10/2011
	1.100,56

	8/11/2011
	1.100,56

	7/12/2011
	1.100,56

	7/12/2011
	550,28

	6/1/2012
	1.100,56

	7/2/2012
	1.167,47

	7/3/2012
	1.167,47

	9/4/2012
	1.167,47

	8/5/2012
	1.167,47

	29/4/2008
	455,74

	8/5/2008
	651,07

	6/6/2008
	651,07

	3/7/2008
	651,07

	5/8/2008
	651,07

	3/9/2008
	651,07

	3/9/2008
	271,27

	3/10/2008
	651,07

	5/11/2008
	651,07

	3/12/2008
	651,07

	3/12/2008
	271,28

	6/1/2009
	651,07

	4/2/2009
	651,07

	4/3/2009
	689,61

	3/4/2009
	689,61

	6/5/2009
	689,61

	3/6/2009
	689,61

	3/7/2009
	689,61

	5/8/2009
	689,61

	3/9/2009
	689,61

	3/9/2009
	344,80

	5/10/2009
	689,61

	5/11/2009
	689,61

	3/12/2009
	689,61

	3/12/2009
	344,81

	6/1/2010
	689,61

	3/2/2010
	731,95

	3/3/2010
	731,95

	6/4/2010
	731,95

	5/5/2010
	731,95

	4/6/2010
	731,95

	5/7/2010
	731,95

	4/8/2010
	742,70

	4/8/2010
	64,50

	3/9/2010
	742,70

	3/9/2010
	371,35

	5/10/2010
	742,70

	4/11/2010
	742,70

	3/12/2010
	742,70

	3/12/2010
	371,35

	5/1/2011
	742,70

	3/2/2011
	790,30

	3/3/2011
	790,30

	5/4/2011
	790,30

	4/5/2011
	790,30

	3/6/2011
	790,30

	5/7/2011
	790,30

	6/6/2008
	2.129,53

	6/6/2008
	967,35

	1/7/2008
	967,35

	1/8/2008
	967,35

	1/9/2008
	967,35

	1/9/2008
	483,67

	1/10/2008
	967,35

	3/11/2008
	967,35

	1/12/2008
	967,35

	1/12/2008
	483,67

	2/1/2009
	967,35

	2/2/2009
	967,35

	2/3/2009
	1.024,61

	1/4/2009
	1.024,61

	4/5/2009
	1.024,61

	1/6/2009
	1.024,61

	1/7/2009
	1.024,61

	3/8/2009
	1.024,61

	1/9/2009
	1.024,61

	1/9/2009
	512,30

	1/10/2009
	1.024,61

	3/11/2009
	1.024,61

	1/12/2009
	1.024,61

	1/12/2009
	512,30

	4/1/2010
	1.024,61

	1/2/2010
	1.087,52

	1/3/2010
	1.087,52

	1/4/2010
	1.087,52

	3/5/2010
	1.087,52

	1/6/2010
	1.087,52

	1/7/2010
	1.087,52

	2/8/2010
	1.103,70

	2/8/2010
	97,08

	1/9/2010
	1.103,70

	1/9/2010
	551,85

	1/10/2010
	1.103,70

	1/11/2010
	1.103,70

	1/12/2010
	1.103,70

	1/12/2010
	551,85

	3/1/2011
	1.103,70

	1/2/2011
	1.174,44

	1/3/2011
	1.174,44

	1/4/2011
	1.174,44

	2/5/2011
	1.174,44

	1/6/2011
	1.174,44

	1/7/2011
	1.174,44

	4/8/2008
	532,18

	8/9/2008
	725,71

	8/9/2008
	181,42

	10/10/2008
	725,71

	7/11/2008
	725,71

	5/12/2008
	725,71

	5/12/2008
	181,43

	8/1/2009
	725,71

	10/2/2009
	725,71

	5/3/2009
	745,88

	6/4/2009
	745,88

	6/5/2009
	745,88

	8/6/2009
	745,88

	14/7/2009
	745,88

	7/8/2009
	745,88

	14/9/2009
	745,88

	14/9/2009
	372,94

	1/10/2009
	745,88

	3/11/2009
	745,88

	1/12/2009
	745,88

	1/12/2009
	372,94

	4/1/2010
	745,88

	1/2/2010
	791,67

	1/3/2010
	791,67

	1/4/2010
	791,67

	3/5/2010
	791,67

	1/6/2010
	791,67

	1/7/2010
	791,67

	2/8/2010
	803,31

	2/8/2010
	69,84

	1/9/2010
	803,31

	1/9/2010
	401,65

	1/10/2010
	803,31

	1/11/2010
	803,31

	1/12/2010
	803,31

	1/12/2010
	401,66

	3/1/2011
	803,31

	1/2/2011
	854,80

	1/3/2011
	854,80

	1/4/2011
	854,80

	2/5/2011
	854,80

	1/6/2011
	854,80

Valor atualizado do débito (com juros) em 10/2/2020: R$ 560.965,41
d) aplicar ao responsável Hamilton Bernardes (XXX.584.649-XX) , a multa prevista no art. 57 da Lei 8.443/1992 c/c o art. 267 do Regimento Interno do TCU, fixando-lhe o prazo de quinze dias, a contar da notificação, para que comprove, perante o Tribunal (art. 214, III, alínea 'a', do Regimento Interno do TCU) , o recolhimento da dívida aos cofres do Tesouro Nacional, atualizada monetariamente desde a data do acórdão que vier a ser proferido por este Tribunal até a do efetivo recolhimento, se pagas após o vencimento, na forma da legislação em vigor;
e)  autorizar, desde logo, a cobrança judicial das dívidas, caso não atendidas a notificação, na forma do disposto no art. 28, inciso II, da Lei 8.443/1992;
f) autorizar também, desde logo, se requerido, com fundamento no art. 28, inciso I, da Lei 8.443, de 1992, c/c o art. 217, §§ 1º e 2º do Regimento Interno do TCU, o parcelamento da (s) dívida (s) em até 36 parcelas, incidindo, sobre cada parcela, corrigida monetariamente, os correspondentes acréscimos legais, fixando-lhe o prazo de quinze dias, a contar do recebimento da notificação, para comprovar, perante o Tribunal, o recolhimento da primeira parcela, e de trinta dias, a contar da parcela anterior, para comprovar os recolhimentos das demais parcelas, devendo incidir, sobre cada valor mensal, atualizado monetariamente, os juros de mora devidos, no caso do débito, na forma prevista na legislação em vigor, alertando o responsável de que a falta de comprovação do recolhimento de qualquer parcela importará o vencimento antecipado do saldo devedor, nos termos do § 2º do art. 217 do Regimento Interno deste Tribunal;
g) enviar cópia do Acórdão a ser prolatado, bem como do Relatório e do Voto que o fundamentarem à Procuradoria da República no Estado de SC, nos termos do à § 3º do art. 16 da Lei 8.443/1992, c/c o § 7º do art. 209 do Regimento Interno do TCU, para adoção das medidas cabíveis; e
h) enviar cópia do Acórdão que vier a ser proferido ao Instituto Nacional do Seguro Social e ao responsável, para ciência, informando que a presente deliberação, acompanhada do Relatório e do Voto que a fundamenta, está disponível para a consulta no endereço www.tcu.gov.br/acordaos, além de esclarecer que, caso requerido, o TCU poderá fornecer sem custos as correspondentes cópias, de forma impressa."
É o relatório.

não há.

Procurador Júlio Marcelo de Oliveira.

TOMADA DE CONTAS ESPECIAL. INSTITUTO NACIONAL DO SEGURO SOCIAL. CITAÇÃO. REVELIA. IRREGULARIDADES DETECTADAS NA CONCESSÃO DE BENEFÍCIOS PREVIDENCIÁRIOS. IRREGULARIDADE DAS CONTAS. DÉBITO. MULTA.

TOMADA DE CONTAS ESPECIAL (TCE)

Secretaria de Controle Externo de Tomada de Contas Especial (SecexTCE).

Trata-se de tomada de contas especial (TCE) instaurada pelo Instituto Nacional do Seguro Social (INSS) em desfavor de Hamilton Bernardes, ex-servidor da autarquia, em razão de irregularidades detectadas na concessão de benefícios previdenciários, com cômputo indevido de período de contribuição sem suporte em documentos ou consultas idôneas.
O INSS apurou a ocorrência de concessão irregular de benefícios previdenciários de aposentadoria, mediante a inserção fraudulenta de registros nas bases de dados da Previdência (vínculos empregatícios, cômputos de tempos de serviço, de conversão de atividade especial e outros) e sem suporte em documentos ou consultas idôneas.
Na fase interna da TCE, o órgão concedente concluiu pela ocorrência de prejuízo ao erário, imputado tanto a Hamilton Bernardes quanto aos beneficiários dos atos, conforme consignado no relatório de TCE 35346.000344/2018-20.
No âmbito do TCU, foi promovida a citação do ex-servidor. Contudo, embora regularmente citado, deixou transcorrer o prazo regimental sem que fossem apresentadas alegações de defesa ou efetuado o recolhimento do débito. Dessa forma, deve ser considerado revel, dando-se prosseguimento ao processo, conforme estabelece o art. 12, § 3º, da Lei 8.443/1992.
A unidade instrutora, em sua análise de mérito, propôs julgar irregulares as contas do responsável, com a imputação integral do débito e a aplicação da multa prevista no art. 57 da Lei 8.443/1992. Quanto aos terceiros beneficiados, entendeu-se que suas responsabilidades deveriam ser excluídas do processo.
Corroboro as análises empreendidas pela unidade instrutora, as quais contaram com a anuência do Ministério Público junto ao TCU, razão pela qual incorporo os fundamentos apresentados às minhas razões de decidir.
Diante da ausência de evidências de que os beneficiários teriam participação nas irregularidades verificadas nestes autos, é correta sua exclusão do polo passivo desta TCE.
Considerando a vasta documentação probatória das irregularidades tratadas nestes autos, devidamente referenciada no relatório que antecede este voto e na instrução à peça 54, bem como a ausência de qualquer manifestação do responsável que pudesse, eventualmente, servir para atenuar ou afastar essas irregularidades, exsurge o dever de julgar irregulares suas contas, imputando-lhe débito e aplicando-lhe multa, com amparo nos arts. 19 e 57 da Lei Orgânica do TCU.
	Ante o exposto, voto por que o Tribunal adote o Acórdão que ora submeto à deliberação deste Colegiado.
TCU, Sala das Sessões Ministro Luciano Brandão Alves de Souza, em 30 de junho de 2020.
Ministro BRUNO DANTAS
Relator